臺灣新竹地方法院刑事判決　　　　　　　　　　　　　　　九十三年度訴字第七號
　　公　訴　人　臺灣新竹地方法院檢察署檢察官
　　被　　　告　甲○○　男　五.
右列被告因違反著作權法案件，經檢察官提起公訴（九十二年度偵字第五二三九號）
，本院判決如左：
    主　　　文
本件公訴不受理
　　理　　　由
一、公訴意旨略以：被告甲○○前因違反著作權法案件，經本院於民國九十二年四月
    二十八日以九十一年度易字第五八四號判決判處有期徒刑四月確定，並於同年五
    月二十一日因易科罰金執行完畢，猶不知悔改，明知其以一片新臺幣（下同）二
    十五元之價格向姓名、年籍不詳綽號「阿弟」之成年男子購入之音樂光碟片，係
    未經音樂著作財產權人同意而由他人擅自重製之侵害著作權之物，竟意圖營利，
    於九十二年十月十八日，在新竹市○○街一六九號旁，以一片五十元之價格，販
    賣予不特定人，並以之為常業。嗣於同日晚上七時三十分許，在上址為警查獲，
    當場扣得如附表所示之音樂光碟片計三百九十一片，因認被告甲○○涉犯著作權
    法第九十四條、第九十三條第一項第二款、第八十七條第六款之意圖散布而公開
    陳列或持有侵害著作財產權之常業罪嫌（起訴書起訴法條原認被告係違反九十二
    年七月九日修正公布之著作權法第八十七條第二款之規定，應依同法第九十三條
    第一項第二款、第九十四條第一項之規定處斷，嗣公訴人實行公訴時業已變更
    本件論罪科刑之法條）等語。
二、本件公訴人認被告甲○○違反著作權法第九十四條、第九十三條第一項第二款、
    第八十七條第六款之意圖散布而公開陳列或持有侵害著作財產權之常業罪嫌，無
    非係以被告甲○○並無工作，主觀上顯有以販賣違法光碟片維生之意圖而公開陳
    列盜版光碟，客觀上亦有反覆以自小貨車流動設攤販賣違法光碟，非法侵害他人
    著作財產權為目的之行為，及查獲之盜版光碟高達三百九十一片等為主要論據。
    訊據被告雖坦承如附表所示之音樂光碟片計三百九十一片為其所持有，惟矢口否
    認有何意圖散布而公開陳列或持有侵害著作財產權之犯行，並辯稱：本來做木工
    ，有時幫人打零工，沒做時就在家，在本次查獲前二、三天受邀而進貨扣案音樂
    光碟片，並未開始賣，尚在整理中，即被查獲，並非以販賣光碟片維生等語。
三、按所謂常業犯，係指將犯罪作為賴以維生之職業者而言，侵害著作權之常業犯，
    應係指「以侵害著作權營生」或「恃侵害著作權為生」始克相當。又刑法上之常
    業犯係指犯人專以某種犯罪行為為業務者而言，如並不以此為業，縱其犯罪行為
    不止一次，仍不得謂係常業犯 (最高法院二十八年上字第二八九五號判例參照)
    。經查，(一)本件查獲係在新竹市警察局執勤員警臨檢時，被告主動同意搜索自小
    客車後車廂，據以發現有應扣押之上開盜版光碟而扣押之，業經被告自承在卷，
    並有新竹市警察局之搜索扣押筆錄及現場查獲照片五幀附卷足憑，顯見被告並非
    公開陳列擺放在店面，及意圖散布之情；(二)又本案查扣前，亦未有證據證明被告
    業已將扣案之盜版光碟公開陳列完畢，及不特定人前來選購上開盜版光碟之事實
    ；亦無證據佐證被告曾反覆以意圖散布而公開陳列或持有上開盜版光碟之行為；
    (三)置放在店內販售之正版光碟數量匪少，此有卷附現場查獲照片可稽，是縱查獲
    被告向姓名、年籍不詳綽號「阿弟」之成年男子購入上開盜版光碟總數為三百九
    十一片，然與其先前業已置放在店內販售之正版光碟片數相較，仍係相對少數；
    (四)另被告平日尚有從事木工或其他零星工作，僅夜間擺攤販售光碟等情，業據被
    告於偵查中及本院審理時供承在卷，衡諸被告於本件侵害著作權行為期間之長短
    ，及尚未曾公開陳列販售上開盜版光碟，遑論獲利之情形下，被告應無以侵害著
    作權為主要營生，亦無反覆以同種類行為為目的之社會活動為事實欄所示違反著
    作權法犯行，非屬常業犯至明。(五)復依罪證有疑，利於被告之證據法則，被告甲
    ○○之行為應僅違反著作權法第八十七條第六款、第九十三條第一項第二款之規
    定，公訴人以被告自白無固定工作，家中又有母親住院、兒子殘障及太太精神異
    常，為維持生計，是以自小貨車流動擺設販賣光碟云云，即在尚乏其他補強證據
    佐證被告甲○○以侵害著作權為主要營生之事實，遽認被告以犯上開罪名為常業
    ，被告犯有同法第九十四條之罪，公訴人所認容有誤會。
四、按起訴之程序違背規定者，應諭知不受理之判決，刑事訴訟法第三百零三條第一
    款定有明文。經查，本件被告甲○○侵害著作權之行為迄至九十二年十月八日為
    警查獲時，涉犯行為時即修正前之著作權法第九十三條第二款之罪，依同法第一
    百條前段之規定，須告訴乃論，被告於行為後，著作權法固於九十三年九月一日
    修正公布，同年九月三日生效施行，惟依同法第一百條前段之規定，仍須告訴乃
    論。而本件扣案盜版音樂光碟中，除著作權人即本件告訴人全員集合國際多媒體
    股份有限公司就其中之二十二片盜版音樂光碟提起告訴外，其餘三百六十九片均
    未據告訴權人依法告訴，又告訴人全員集合國際多媒體股份有限公司業已於偵查
    中與被告甲○○達成和解，於九十二年十二月八日撤回對被告之告訴，有撤回告
    訴狀及和解契約附卷可稽（見偵查卷第五十八頁至第六十一頁），而本件偵查終
    結即起訴對外公告係九十二年十二月十八日，有臺灣新竹地方法院檢察署公告在
    卷可憑，告訴人既於偵查中撤回告訴，則被告該部分犯行，即應為不起訴處分，
    惟公訴人竟提起公訴，乃不合起訴程式，即應為不受理判決之諭知。
據上論斷，應依刑事訴訟法第三百零三條第一款，判決如主文。
本案經檢察官陳宏兆到庭執行職務
中　　　華　　　民　　　國　　九十三　　年　　 十二 　　月　　 十五 　　日
                                      臺灣新竹地方法院刑事第二庭
                                          審判長法  官  王  銘  勇
                                                法  官  鄭  子  俊
                                                法  官  林  秋  宜
右正本證明與原本無異。
如不服本判決，應於判決送達後十日內向本院提出上訴狀（應附繕本），上訴於臺灣
高等法院。
                                   　　　　　　 書記官  鄭　明　枝
中　　　華　　　民　　　國　　九十三　　年　　 十二 　　月　　 十五 　　日
